臺灣嘉義地方法院民事裁定
111年度輔宣字第8號
聲  請  人  蕭麗香  

相  對  人  蕭正豐  
上列當事人間聲請輔助宣告事件，本院裁定如下：    
    主  文
一、宣告蕭正豐（男，民國00年00月00日生，身分證統一編號：
    Z000000000號）為受輔助宣告之人。
二、選定蕭麗香（女，民國00年0月0日生，身分證統一編號：Z0
    00000000號）為受輔助宣告之人蕭正豐之輔助人。
三、受輔助宣告之人蕭正豐為如附表所示之行為，均應經輔助人
    同意。
四、聲請費用由受輔助宣告之人蕭正豐負擔。    
    理  由
一、聲請意旨略以：聲請人為相對人之胞妹，相對人自民國78年
    6月8日因自閉症，致其處理事務能力顯有不足，爰依法聲請
    如主文所示等語。
二、對於因精神障礙或其他心智缺陷，致其為意思表示或受意思
    表示，或辨識其意思表示效果之能力，顯有不足者，法院得
    因本人、配偶、四親等內之親屬、最近一年有同居事實之其
    他親屬、檢察官、主管機關或社會福利機構之聲請，為輔助
    之宣告。民法第15條之1第1項定有明文。
三、經查，聲請人主張之前揭事實，業據提出戶籍謄本2份、中
    華民國身心障礙證明影本、陽明醫院乙種診斷證明書各1份
    為憑。又本院審驗相對人之精神及心智狀況，點呼其姓名、
    年籍、現在何處等，相對人可以說自己姓名、認得在場人、
    知道在嘉基等情，此有本院111年4月25日勘驗筆錄附卷可為
    參考；並參酌戴德森醫療財團法人嘉義基督教醫院精神科醫
    師趙星豪所為之精神鑑定結論略以：相對人自幼生長發育較
    遲緩，並經診斷有自閉症，並領有中度身心障礙手冊，在鑑
    定時，相對人意識清醒，對叫喚可回應，但認知功能與言語
    理解表達能力明顯較一般人為弱，故相對人因精神障礙及其
    他心智缺陷，致其為意思表示或受意思表示，或辨識其意思
    表示效果之能力，顯有不足，建議為輔助宣告等情，此亦有
    精神鑑定報告書1份可為參考。基上足認相對人確因精神障
    礙及其他心智缺陷，致其為意思表示或受意思表示，或辨識
    其意思表示效果之能力，均顯有不足等情為真，故本件聲請
    為有理由，爰依上揭規定，宣告相對人為受輔助宣告之人。
四、受輔助宣告之人，應置輔助人。法院選定輔助人時，應依受
    輔助宣告之人之最佳利益，優先考量受輔助宣告之人之意見
    ，審酌一切情狀，並注意下列事項：（一）受輔助宣告之人
    之身心狀態與生活及財產狀況。（二）受輔助宣告之人與其
    配偶、子女或其他共同生活之人間之情感狀況。（三）輔助
    人之職業、經歷、意見及其與受輔助宣告之人之利害關係。
    （四）法人為輔助人時，其事業之種類與內容，法人及其代
    表人與受輔助宣告之人之利害關係，民法第1113條之1第1項
    、同條第2項準用第1111條之1分別定有明文。本件相對人既
    應受輔助宣告，自應依上開規定為其選定輔助人。再者，受
    輔助宣告之人法無明文需為其選任會同開具財產清冊之人（
    僅受監護宣告時有選任會同開具財產清冊之人之必要），故
    本案情形無庸選任會同開具財產清冊之人，附此敘明。
五、本件相對人既經為輔助之宣告，已如上述，自應依上開規定
    ，為其選定輔助人。本院審酌相對人未婚、無生育子女，聲
    請人為相對人之胞妹，長期協助處理相對人事務，有緊密之
    依附及信賴關係，且相對人之父母及另一名妹妹均具狀同意
    由聲請人擔任輔助人，亦有勘驗筆錄、同意書、戶籍謄本等
    件（見本院卷第11至13、37至39、48頁）在卷可稽，併參聲
    請人與相對人為至親關係，彼此間應具有一定之信賴感及依
    附感，爰選定聲請人擔任輔助人，以符合相對人之最佳利益
    。
六、受輔助宣告之人為如附表所示之行為，均應經輔助人同意：
（一）依民法第15條之2條文內容可知，受輔助宣告之人並未喪
      失行為能力，且依法並未完全剝奪其財產處分權，惟為保
      護其權益，於其為重要之法律行為時，應經輔助人同意，
      是民法第15條之2第1項列舉第1款至第6款之行為，應經輔
      助人之同意，且為免此上揭列舉之法律行為有掛一漏萬之
      虞，故於同項第7款授權法院得依聲請人或輔助人之聲請
      ，視個案情況，指定受輔助宣告人為上揭6款以外之特定
      行為，亦須經輔助人同意，以保護受輔助宣告人之權益。
（二）聲請人表示：請援用法院常用之例稿作限制，另禁止相對
      人申辦手機門號等語。本件相對人之計算能力、理解判斷
      能力較一般人為弱，確已影響其之財務判斷能力，審酌相
      對人生活需要情形、理解程度、過往消費情形，爰裁定增
      列如附表所示行為之事項，均須經輔助人同意，以保護相
      對人權利。
七、綜上所述，相對人之心智狀況雖未達監護宣告程度，惟已達
    民法輔助宣告規定之程度，爰依法宣告相對人為受輔助宣告
    之人，並審酌聲請人長期協助處理相對人之相關事務，復其
    等為至親關係，有相當之信賴感，足認由聲請人擔任相對人
    之輔助人，應符合相對人之最佳利益，並酌定相對人為附表
    所示行為時，均應經輔助人之同意，俾保護相對人。
八爰裁定如主文。 
中　　華　　民　　國　　111 　年　　4 　　月　　27　　日
                   家事庭     法  官　王昌國    
以上正本係照原本作成。
如對本裁定抗告須於裁定送達後10日內向本院提出抗告狀。
中　　華　　民　　國　　111 　年　　4 　　月　　27　　日
                              書記官  陳喬琳
附表：受輔助宣告人蕭正豐為下列法律行為時，應經輔助人蕭麗
      香之同意
1 為獨資、合夥營業或為法人之負責人。 2 為消費借貸、消費寄託、保證、贈與或信託。 3 為訴訟行為。 4 為和解、調解、調處或簽訂仲裁契約。 5 為不動產、船舶、航空器、汽車或其他重要財產之處分、設定負擔、買賣、租賃或借貸。 6 為遺產分割、遺贈、拋棄繼承權或其他相關權利。 7 為票據行為。 8 申辦手機、行動電話門號或網際網路付款的帳號，均應經輔助人同意始為有效。